【裁判字號】    89,台上,817
【裁判日期】    890217
【裁判案由】    偽造有價證券
【裁判全文】
最高法院刑事判決                                八十九年度台上字第八一七號
    上  訴  人  甲○○
右上訴人因偽造有價證券案件，不服台灣高等法院台中分院中華民國八十七年一月二
十一日第二審判決（八十六年度上訴字第八六九號，起訴案號：台灣南投地方法院檢
察署八十五年度偵字第四五○七號），提起上訴，本院判決如左：
    主  文
上訴駁回。
    理  由
按刑事訴訟法第三百七十七條規定，上訴於第三審法院，非以判決違背法令為理由，
不得為之。是提起第三審上訴，應以原判決違背法令為理由，係屬法定要件。如果上
訴理由狀並未依據卷內訴訟資料，具體指摘原判決不適用何種法則或如何適用不當，
或所指摘原判決違法情事，顯與法律規定得為第三審上訴理由之違法情形，不相適合
時，均應認其上訴為違背法律上之程式，予以駁回。本件上訴意旨略稱：本件二張本
票係上訴人向趙文寬借款之擔保，當時上訴人已為發票行為，因趙某要求上訴人簽藍
炎紅姓名，資為共同發票人所致，該本票原已完成發票行為，上訴人應無偽造有價證
券可言，至多僅涉及偽造文書而已。(二)偽造有價證券依法不問屬於犯人與否均應沒收
，如認本件上訴人有偽造有價證券，即應依法沒收，法律上並無沒收有價證券上署押
之規定，原判決自屬違背法令云云。惟查原判決綜核卷內證據資料，認定上訴人有偽
造有價證券犯行，因而撤銷第一審不當之科刑判決，改判論處上訴人甲○○意圖供行
使之用，而偽造有價證券罪刑，已詳其調查證據之結果及其取捨證據認定之理由，
並說明偽造之有價證券，不問屬於犯人與否，沒收之，刑法第二百零五條雖有定有明
文，惟該條文制定，乃係針對除去偽造部分，別無存在必要之證券而為規範，倘有價
證券除偽造之部分外，上訴人以自己之名義簽發本票部分，不生偽造問題，尚留存實
質權利，自不能率爾宣告沒收。本件系爭本票，發票人為上訴人與藍炎紅二人，經偽
造部分僅有藍炎紅（即簽署姓名）而已，依票據法第五條第二項、第十五條，執票人
對藍炎紅雖不得為票款之請求，然對上訴人仍享有完足之票據權利。參諸票據權利之
發生、行使與消滅，與權利表徵之票據，有不可分離之關係，公訴人請求沒收，自非
法之所許，惟該偽造藍炎紅姓名之部分仍具有署押之性質，雖未扣案，亦應為沒收之
諭知。於判決理由中記明確，就形式上觀察原判決並無違背法令情形。至刑法上所
謂偽造有價證券，只須以無權簽發之人冒用他人名義簽發即告成立，本件上訴人冒用
其父藍炎紅名義共同簽發本票，原判決論以偽造有價證券罪，並無不合，上訴意旨執
以指摘原判決不當，自屬無稽。次查採證認事乃事實審法院之職權，茍其證據之取捨
及事實之認定並不違背論理法則及經驗法則，即不容任意指為違法而執為適法之第三
審上訴理由。上訴意旨置原判決之明白論斷於不顧，仍執陳詞，否認犯罪，乃單純事
實之爭執，又未依據卷內訴訟資料對原判決究竟如何違背法令為具體之指摘，徒憑己
見就原判決已說明事項或屬原審採證認事職權之適法行使，任意指摘為違法，自不得
據為第三審上訴之合法理由。其上訴違背法律上之程式，應予駁回。
據上論結，應依刑事訴訟法第三百九十五條前段，判決如主文。
中      華      民      國    八十九    年      二      月     十七     日
                              最高法院刑事第二庭
                                  審判長法官  莊  來  成
                                        法官  呂  潮  澤
                                        法官  白  文  漳
                                        法官  蘇  振  堂
                                        法官  林  增  福
      右正本證明與原本無異
                                              書  記  官
中      華      民      國    八十九    年      二      月    二十二    日


司法院資訊處製作；財團法人民間司法改革基金會備份。
